臺灣臺中地方法院刑事判決　　　　　　　95年度易字第2965號
公　訴　人　臺灣臺中地方法院檢察署檢察官
被　　　告　甲○○
　　　　　　　　　　號
　　　　　　　　　　(另案羈押於臺灣臺中看守所)
上列被告因妨害公務等案件，經檢察官提起公訴（95年度偵字第
17954號），本院判決如下：
    主    文
甲○○服用酒類，不能安全駕駛動力交通工具而駕駛，累犯，處
有期徒刑陸月；又於公務員依法執行職務時，當場侮辱，累犯，
處有期徒刑參月；又對於公務員依法執行職務時，施脅迫，累犯
，處有期徒刑伍月。應執行有期徒刑壹年。
    事  實
一、甲○○前於民國九十二年間及九十三年間，因犯毀損罪、竊
    盜罪及贓物罪，經臺灣高等法院臺中分院判處應執行有期徒
　　刑五月及由本院判處有期徒刑三月確定，再由臺灣高等法院
　  臺中分院裁定其應執行刑為有期徒刑七月確定，於九十四年
    二月七日執行完畢。其且曾於九十一年及九十四年間，均因
    犯服用酒類，不能安全駕駛動力交通工具而駕駛罪，經臺灣
    苗栗地方法院及本院分別判處罰金二千五百元及有期徒刑三
    月確定，其中有期徒刑三月部分並於九十五年二月七日易科
    罰金執行完畢。詎猶不知悔改，復 (一)於九十五年八月十
    二日十九時許，在吳余秀美位於南投縣仁愛鄉萬豐村住處前
    空地飲用四、五杯高梁酒後，再於翌日即同年月十三日上午
    某時，在南投縣草屯鎮某修車廠飲用酒類後，已達不能安全
    駕駛動力交通工具程度，竟仍於同日上午十一時餘許，駕駛
    車號為GF-八○三六號之自用小客車上路，往臺中市○○路
    方向行駛欲找吳余秀美之妹妹，俟到達吳余秀美妹妹住處後
    因尋吳余秀美妹妹未果，又駕車上路欲返回南投縣仁愛鄉萬
    豐村，嗣車行至中投公路南下四. 三公里處時，因車輛故障
    而將車停放該處路肩，甲○○並下車在中投公路道路上攔車
    請求援助，過路車輛人員見狀乃報警處理。(二)俟身著警察
    制服之警員丙○○、乙○○據報後，即偕同另二名亦身穿警
    察制服之臺中縣警察局交通隊警員，駕駛警車前往上址處理
    ，因見甲○○身上有濃厚酒味乃表示要帶被告至警察局處理
    ，詎甲○○竟另基於侮辱公務員之犯意，當場以「警察沒有
    用」、「幹你娘」等言語辱罵簡水欽及乙○○等正依法執行
    職務之警察。且另基於妨害公務之犯意，接續在中投公路南
    下四. 三公里處及返回臺中縣警察局霧峰分局大里分駐所途
    中之警車內，對丙○○及乙○○等依法執行職務之警察脅迫
    稱：「我是立委高金素梅的助理，如果把我辦的話要死給你
    們看，要叫立委讓你們做不下去」等語，而對於依法執行職
    務之公務員施以脅迫行為。嗣經警將甲○○帶回臺中縣警察
    局霧峰分局大里分駐所後，甲○○於同日十四時四分許，為
    警對其施以酒精濃度呼氣測試，測得甲○○酒後吐氣所含酒
    精成分為每公升一. ○四毫克。又甲○○在臺中縣警察局霧
    峰分局大里分駐所內期間 (即至該日十八時許為止)，且承
    上揭侮辱公務員之犯意，在臺中縣警察局霧峰分局大里分駐
    所內，當場接續以「幹你娘」、「幹」、「你娘勒」、「幹
    你娘，老ＧＹ」、「幹你娘勒」、「你娘卡好」等言語，當
    場辱罵身著警察制服在臺中縣警察局霧峰分局大里分駐所內
    為被告實施酒測、製作警詢筆錄及在該分駐所內值勤之丙○○等執行職務之警察；其間並承上開妨害公務之犯意，以「
    我都酒測都是坐牢的啦，一. ○四沒事啦，給錢而已啦，你
    信不信，『我要給錢，我就讓你們全部都不能做』」、「你
    們有槍是不是，我也有槍，我的槍是合法的，不要跑，你們
    跑的話，打得愈多」、「我是議會助理，你們不相信喔，你
    們是怎樣，『霧峰分局要翻一翻是不是』。」等語，對於在
    該分駐所內執行職務之丙○○等警察施以脅迫行為。
二、案經臺中縣警察局霧峰分局報告臺灣臺中地方法院檢察署檢
    察官偵查起訴。
    理   由
一、訊據被告甲○○矢口否認有何公共危險、侮辱公務員及妨害
    公務犯行，辯稱：伊於九十五年八月十二日十九時許至同日
    約二十二時許，雖有飲用高梁酒四、五杯，但伊休息至翌日
    凌晨四時許才開車返回南投縣仁愛鄉萬大水庫宿舍，於該日
    凌晨五時許抵達宿舍後，又開車前往南投縣埔里鎮找修車廠
    修車未果後，再開車至草屯鎮修車，車修好後再於同日十一
    時餘許開車前往臺中市○○路吳余秀美妹妹住處找吳余秀美
    妹妹未果後，再開車欲返回南投縣仁愛鄉萬豐村，途中即於
    中投公路故障。又伊雖有於同年月十三日上午在南投縣草屯
    鎮某修車廠飲用保力達B，但伊酒測值會如此高，是因為伊
    在車輛故障後，心情煩悶，才會拿清酒出來喝，之後警察即
    來處理，伊並未酒後駕車。且伊是於法院勘驗錄影、錄音光
    碟後，才知伊有罵警察並說要讓警察做不下去之行為云云。
    惟查：
(一)上揭如犯罪事實欄一 (一)部分所示事實，除被告於草屯鎮
    確有服用酒類一節外，餘均據被告於偵查及審理中自白屬實
    。又被告嗣經警對其施以酒精濃度呼氣測試，測得被告酒後
    吐氣所含酒精成分高達每公升一. ○四毫克，亦有飲酒後吐
    氣所含酒精濃度測試單一份在卷可按。且依證人丙○○於審
    理中結證稱：伊等警察據報趕至現場處理時，看見被告的車
    子停在路肩，被告由最內線車道往其車子方向走，開到被告
    附近的車輛因怕撞到被告都急速減速，且被告從分隔島走向
    車子時，是逛來逛去，不是直線的走向車子等語，亦足徵被
    告確已達不能安全駕駛動力車輛程度。且查，被告於九十五
    年八月十三日本院訊問時係辯稱：「 (你於警局做的酒測值
    為何高達一點多？)『因我昨晚喝酒，沒有睡覺』，才會如
    此高的酒測值。」云云 (見本院九十五年度聲羈字第一一四
    四號刑事卷第五頁背面)；嗣於本院行準備程序時，又改口
    辯稱：伊於九十五年八月十二日十九許，開始在伊未婚妻家
    中住處外面空地喝酒，喝到二十一、二十二時許止，約喝了
    四、五杯高梁，喝完酒之後，伊在未婚妻家和未婚妻聊天，
    並且『在外面空地沙發上睡覺』，伊是因車子在中投公路故
    障後，心情不佳，才拿清酒出來喝，伊並未酒後駕車云云，
    核被告對於其酒測值何以為如此高一節，所辯先後不一，已
    難遽信。參以被告如真係車子在中投公路故障後，心情不佳
    才拿清酒出來喝，並未酒後駕車，則被告於為警查獲當日本
    院法官訊問時，儘可如實供出上情，其不為此，先係辯稱：
    伊是前一晚喝酒，沒有睡覺，酒測值才如此高云云，俟於本
    院行準備程序時，又改口辯稱：伊是車子故障後，才喝酒，
    並未酒後駕車云云，顯係臨訟卸責之詞，不足採信。再者，
    證人丙○○及乙○○於審理中分別結證稱：被告確有提到其
    是在南投縣草屯鎮修車時喝酒等語 (見本院卷第七一頁、第
    七三頁)。再佐以，被告於證人丙○○、乙○○於審理中結
    證後，即直承：伊確有於九十五年八月十三日上午在南投縣
    草屯鎮修車廠飲用「保力達B」云云；及被告於遭警察帶回
    臺中縣警察局霧峰分局大里分駐所後，自己向警陳稱：「了
    不起酒駕好不好，了不起公共危險好不好」、「酒駕，這樣
    拷的」、「我不是現行犯，不是做姦犯科的人，『只是酒駕
    而已』」等語，業經本院勘驗警詢錄音內容無誤，有本院勘
    驗筆錄一份在卷可考 (見本院卷第五三頁)，益證被告確有
    上揭酒後駕車之公共危險犯行無疑。
(二)上揭如犯罪事實欄一 (二)部分所示犯罪事實，業據證人丙○○於偵審中結證、證人乙○○於審理中結證在卷，並經本
    院會同被告、公訴蒞庭檢察官當庭勘驗錄音、錄影光碟內容
    屬實，製有勘驗筆錄三份在卷可憑，復有該等錄音、錄影光
    碟一片可資佐證 (見偵卷光碟片存放帶內)，已足認定。被
    告雖另以當時酒醉，故忘記其有上開侮辱公務員及妨害公務
    行為云云置辯。然查：被告於中投公路現場，均能了解警察
    所說話語之意思，業據證人丙○○於審理中結證在卷 (見本
    院卷第七一頁)。再佐以被告於本院行準備程序時，對其於
    九十五年八月十二日晚間至翌日車輛在中投公路故障後，警
    察到場處理為止之過程，均記憶明確，能詳細描述，有本院
    準備程序筆錄一份在卷可按。又警察至中投公路現場處理時
    ，被告當場即向警察表示其早上有在草屯修車新臺幣五千元
    等語，並自己拿香煙出來抽，且在警察詢問被告電話號碼時
    ，被告亦能說出○九二○七六.. 等語，此經本院勘驗現場
    錄影內容無訛，製有勘驗筆錄一份在卷可憑 (見本院卷第四
    三至四四頁)。次查，警察帶被告返回臺中縣警察局霧峰
    分局大里分駐所後，警察詢問被告之年籍資料時，被告均能
    正確說出身分證字號、手機號碼、前科紀錄、出生年月日、
    詳細地址，並於警察將被告所稱「四點零五分」誤覆誦為「
    十四點零五分」時，當場糾正警察稱：「什麼十四點，十六
    點」等語，並一再稱伊是立法委員高金素梅之助理，顏清標
    之朋友；被告向警察脅迫稱：「你們有槍是不是，我也有
    槍，我的槍是合法的，不要跑，你們跑的話，打得愈多」等
    語後，且知立即補上一句「我沒有恐嚇嘿」云云；能向警
    察正確說出車主為吳余秀美，請警察讓伊撥打電話，並說出
    「0000000000」號之電話號碼；被告主動稱：
    「嘴巴緊一點，理由少一點，腦筋活一點，肚量大一點，行
    動快一點，脾氣小一點。」、「我請我的父親來帶我走好嗎
    ，然後讓我父親打我給你們看。」、「今天禮拜天，議會沒
    有人上班。」 (核九十五年八月十三日當日確為星期日)等
    情，亦經本院勘驗錄影、錄音內容無誤，製有勘驗筆錄在卷
    可稽。是核諸被告於本院行準備程序時，對於其為本案犯行
    之前之行程、舉止，均記憶甚詳；於中投公路現場時，能了
    解警察問話之意思，並針對警察問題回答，暨其於臺中縣警
    察局霧峰分局大里分駐所內前揭言行舉止等情狀，被告於行
    為時，顯然意識甚為清楚，並無何精神耗弱、心神喪失情形
    至明，被告事後徒以當時酒醉不記得自己有前揭侮辱公務員
    及妨害公務行為云云置辯，顯係事後諉責之詞，要難憑採。
(三)綜上所述，被告所辯要係事後圖卸罪責之詞，不足採信。此
    外，復有刑法第一百八十五條之三案件測試觀察紀錄表、刑
    案現場測繪圖、車籍作業系統－查詢認可資料各一份及照片
    七張附卷可稽。本件事證明確，被告犯行，堪以認定。
二、核被告甲○○所為，係犯刑法第一百八十五條之三之服用酒
    類，不能安全駕駛動力交通工具而駕駛罪、第一百三十五條
    第一項之對於執行職務公務員施脅迫罪及刑法第一百四十條
    第一項前段之侮辱公務員罪。且按數行為於同時同地或密切
    接近之時地實施，侵害同一之法益，各行為之獨立性極為薄
    弱，依一般社會健全觀念，在時間差距上，難以強行分開，
    在刑法評價上，以視為數個舉動之接續施行，合為包括之一
    行為予以評價，較為合理，即屬接續犯，而為包括之一罪（
    最高法院八十六年臺上字第三二九五號判例意旨參照）。本
    案被告前揭侮辱公務員行為，係於密切接近之時地實施，侵
    害同一之法益，各行為之獨立性極為薄弱，依據上開說明，
    顯係基於同一侮辱公務員犯意下之接續行為，且刑法第一百
    四十條第一項之侮辱公務員罪，其所處罰者乃妨害國家公務
    之執行，其被害法益為國家法益，並非公務員個人，故雖有
    數名執行公務之公務員遭當場侮辱，惟被害之國家法益仍屬
    單一，並無侵害數個法益之情事，仍屬單純一罪。又被告於
    警員依法執行職務時，所為上開妨害公務行為，係基於一個
    妨害公務之犯意而為，其數行為於密切接近之時地實施，侵
    害同一之國家法益，各行為之獨立性極為薄弱，依一般社會
    健全觀念，在時間差距上，難以強行分開，在刑法評價上，
    顯係基於同一妨害公務犯意下之接續行為，合為包括之一行
    為予以評價，較為合理，應屬接續犯，而為包括之一罪。再
    檢察官起訴書犯罪事實欄雖未記載被告在警察駕駛警車載其
    返回臺中縣警察局霧峰分局大里分駐所途中之警車內，對警
    察為上揭妨害公務行為，惟被告此部分犯行，業據證人丙○○於審理中結證明確，復與經檢察官起訴部分具有實質上一
    罪關係，而為起訴效力所及，本院自應併予審理，附此指明
    。再被告所犯上開三罪間，行為互殊，犯意各別，應予分論
    併罰。末查，被告前於九十二年間及九十三年間，因犯毀損
    罪、竊盜罪及贓物罪，經臺灣高等法院臺中分院判處應執行
    有期徒刑五月及由本院判處有期徒刑三月確定，再由臺灣高
    等法院臺中分院裁定其應執行刑為有期徒刑七月確定，於九
    十四年二月七日執行完畢。其且曾於九十一年及九十四年間
    ，均因犯服用酒類，不能安全駕駛動力交通工具而駕駛罪，
    經臺灣苗栗地方法院及本院分別判處罰金二千五百元及有期
    徒刑三月確定，其中有期徒刑三月部分並於九十五年二月七
    日易科罰金執行完畢，有臺灣高等法院被告前案紀錄表一份
    在卷可憑，其於受有期徒刑執行完畢後，五年內故意再犯
    本件最重本刑為有期徒刑以上之罪，為累犯，應依刑法第四
    十七條第一項規定，加重其刑。爰審酌被告前已有二次酒後
    駕車之公共危險前科，竟不知悛悔警惕，再為本案酒後駕車
    之公共危險犯行，惡性不輕；酒後於承辦公務員執行職務時
    ，當場辱罵，並施以脅迫行為，對國家公權力之執行所生危
    害非輕；其犯罪之動機、目的、手段及被告犯罪後，猶飾詞
    矢口否認犯行，態度不佳等一切情狀，就其所犯三罪，分別
    量處如主文所示之刑，並定其應執行之刑。
據上論斷，應依刑事訴訟法第二百九十九條第一項，刑法第一百
八十五條之三、第一百三十五條第一項、第一百四十條第一項、
第四十七條第一項、第五十一條第五款，刑法施行法第一條之一
，判決如主文。
中　　華　　民　　國　　96　　年　　2 　　月　　8 　　日
                  刑事第十庭審判長法  官  賴妙雲
                                  法  官  黃炫中
                                  法  官  江奇峰
上正本證明與原本無異。
如不服本判決，應於送達後十日內向本院提出上訴狀（須附繕本
），上訴於臺灣高等法院臺中分院。
                                 書記官  江慧貞
中　　華　　民　　國　　96　　年　　2 　　月　　8 　　日
附錄論罪科刑法條
刑法第135條第1項：
對於公務員依法執行職務時，施強暴脅迫者，處3年以下有期徒
刑、拘役或3百元以下罰金。
刑法第140條第1項：
於公務員依法執行職務時，當場侮辱，或對於其依法執行之職務
公然侮辱者，處6月以下有期徒刑、拘役或1百元以下罰金。
刑法第185條之3：
服用毒品、麻醉藥品、酒類或其他相類之物，不能安全駕駛動力
交通工具而駕駛者，處1年以下有期徒刑、拘役或3萬元以下罰金
 。
